【裁判字號】    97,重上更(一),57
【裁判日期】    970701
【裁判案由】    損害賠償
【裁判全文】
臺灣高等法院民事判決              97年度重上更(一)字第57號
上  訴  人  甲○○
訴訟代理人  林辰彥律師
複 代 理人  黃淑怡律師
            陳佑仲律師
上  訴  人  乙○○
被上訴人    丁○○
            三星昌實業股份有限公司
上  一  人
法定代理人  丙○○○
共      同
訴訟代理人  郭嵩山律師
            郭玉瑾律師
            郭玉健律師
上列當事人間請求損害賠償事件，上訴人對於中華民國九十四年
四月二十二日台灣士林地方法院九十二年度重訴字第二五四號第
一審判決提起上訴，經判決後，由最高法院發回更審，本院於九
十七年六月十七日言詞辯論終結，判決如下：
    主    文
原判決關於命甲○○給付乙○○金額超過新台幣肆拾陸萬參仟伍
佰伍拾伍元本息部分、給付丁○○金額超過新台幣陸萬壹仟伍佰
捌拾元本息部分、給付三星昌實業股份有限公司金額超過新台幣
肆拾貳萬伍仟元本息部分，及各該部分假執行之宣告暨訴訟費用
（除確定部分外）之裁判均廢棄。
上開廢棄部分，乙○○、丁○○、及三星昌實業股份有限公司在
第一審之訴及假執行之聲請均駁回。
乙○○之上訴及甲○○之其餘上訴均駁回。
甲○○應再給付乙○○新台幣參萬零柒佰伍拾元，及自民國九十
五年二月十四日起，至清償日止，按年息百分之五計算之利息。
乙○○其餘追加之訴駁回。
第一、二審及發回前第三審訴訟費用關於上訴部分，由甲○○負
擔二分之一，餘由乙○○、丁○○、三星昌實業股份有限公司負
擔；關於追加之訴部分，由甲○○負擔二分之一，餘由乙○○負
擔。
乙○○追加之訴假執行之聲請駁回。
    事 實 及 理 由
一、本件上訴人即被上訴人乙○○（下稱乙○○）聲明求為判決
    ：甲、上訴部分：(一)原判決關於駁回乙○○後開第二項之訴
    部分廢棄。(二)甲○○應再給付乙○○新台幣（下同）四十一
    萬七千七百三十二元，及自民國（下同）九十二年六月十四
    日起，至清償日止，按年息百分之五計算之利息。(三)追加甲
    ○○應再給付乙○○六萬一千五百元，及自九十五年二月十
    四日起，至清償日止，按年息百分之五計算之利息。
    (四)願供擔保請准宣告假執行。乙、答辯部分：甲○○之上訴
    駁回。
    被上訴人即上訴人甲○○聲明求為判決：甲、答辯部分：(一)
    乙○○之上訴及追加之訴均駁回。(二)如受不利判決，願預供
    擔保，請准宣告免為假執行。乙、上訴部分：(一)原判決關於
    不利甲○○部分廢棄。(二)上開廢棄部分，乙○○、丁○○、
    三星昌實業股份有限公司（下稱乙○○等三人）在第一審之
    訴及假執行之聲請均駁回。
    被上訴人丁○○、三星昌實業股份有限公司（下稱三星昌公
    司）聲明求為判決：甲○○之上訴駁回。
二、乙○○等三人起訴主張：丁○○於九十二年一月二十四日下
    午十時許，駕駛三星昌公司所有牌照號碼8C－2298號自用小
    客車（下稱系爭車輛），內搭載伊妻乙○○返家，使用伊等
    住處即台北市○○路一八六巷二號地下室汽車昇降機下降至
    地下室停車場，該昇降機故障卡停，丁○○乃致電甲○○求
    助，詎甲○○前往處理時，竟貿然按觸昇降機控制開關，該
    昇降機遂突然上升後旋墜落地面機坑，致人車一併摔落，使
    乙○○頸椎挫傷、腰椎壓迫性骨折；丁○○眼鏡損壞、脊椎
    挫傷、眼臉裂傷；三星昌公司所有之系爭車輛毀損（下稱系
    爭事故）等情，爰依侵權行為之法則，求為命甲○○應分別
    賠償乙○○九十二萬七千一百十元（本院於更審前漏計看護
    費用八萬九千七百十元）及追加六萬一千五百元、丁○○十
    二萬三千一百六十元、三星昌公司八十五萬元，並均加付法
    定遲延利息之判決（乙○○等三人原請求甲○○與原審共同
    被告李鍾詳、李洪彩雲、李黛玲、李世泓等四人連帶賠償乙
    ○○四百四十三萬九千三百零二元本息、丁○○一百零三萬
    零四百七十元本息、三星昌公司二百萬元本息；原審判命甲
    ○○與原審共同被告李鍾詳等四人應依序連帶給付五十萬九
    千三百七十八元本息、十二萬三千一百六十元本息、八十五
    萬元本息。兩造均聲明不服，乙○○並追加請求六十四萬六
    千六百八十二元本息；本院於更審前判命甲○○應再給付乙
    ○○四十七萬九千二百三十二元本息，而駁回乙○○等三人
    請求原審共同被告李鍾詳等四人連帶給付、其餘上訴，及乙
    ○○其餘追加之訴與甲○○上訴部分，乙○○等三人未提起
    第三審上訴而告確定。最高法院就本院於更審前駁回甲○○
    之上訴及命其再給付部分廢棄發回）。
    甲○○則以：伊抵達地下室時，昇降機已墜落地面，伊無庸
    就系爭事故負任何責任；且伊非汽車昇降機維修之專業人員
    ，僅係出於熱心無償助人，至多僅須盡與處理自己事務同一
    注意程度之具體輕過失責任，伊並未欠缺與處理自己事務之
    同一注意，自不構成侵權行為；況乙○○等三人明知伊以往
    處理之方式，卻無視伊非維修之專業人員，仍請求伊排除障
    礙，就系爭事故之發生至少與有百分之九十之過失。又系爭
    事故發生後，乙○○之勞動能力並無減損，乙○○及丁○○
    請求之慰撫金亦屬過高等語，資為抗辯。
三、兩造不爭執之事實：
    (一)甲○○及原審共同被告李鍾詳等四人，暨訴外人陳景星、
      李必芳、周李碧蘭、洪瑞名等九人，均為坐落台北市○○
      區○○段一小段三八二地號土地及其地上一００七一建號
      即門牌號碼台北市○○區○○路一八六巷二之十四號「得
      意大廈」之起造人，委請王棟柱建築師設計，於七十四年
      間建竣，並於七十四年九月二十一日取得使用執照。又上
      開得意大廈之地下室即門牌號碼台北市○○區○○路一八
      六巷十四號設有停車位共計二十三個，停車位使用人進出
      必須使用昇降機設備，該地下室建物屬於甲○○及李鍾詳
      等四人所共有（甲○○、李鍾詳、李世泓所有權應有部分
      各為二十分之一、李黛玲為二十分之十一、李洪彩雲為二
      十分之六─見原審(一)卷一五０至一五一頁之建物登記謄本
      、本院重上(一)卷九三頁之使用執照）。
    (二)丁○○、乙○○夫妻於七十八年四月十日向甲○○及李鍾
      詳等四人購買台北市○○路一八六巷二號五樓房屋及其坐
      落之基地，及該地下室停車場Ｂ號停車位使用權（見原
      審(一)卷十四至二一頁之車位使用權協議書、七七頁至七九
      頁之昇降機設備及停車位之照片）。
    (三)得意大廈因未設置管理委員會，故一向由甲○○主動無償
      協助公共事務之聯繫，如清潔、電梯、及汽車昇降機之維
      修保養等事宜；又該地下室停車場之清潔、維修保養及電
      費等費用，則由二十三個停車位使用人平均分擔（見本院
      重上(二)卷一五五至一六七頁、二四六至二五二頁之得意大
      廈各項費用明細、分攤表及收據）。
    (四)丁○○於九十二年一月二十四日下午十時許，駕駛系爭車
      輛內搭載其妻乙○○自外返回，駛入停車場之昇降機準備
      至地下室停車時，該汽車昇降機遭卡住，並突然上升後再
      墜落至地下室機坑，乙○○因而頸椎挫傷、腰椎壓迫性骨
      折；丁○○則眼鏡損壞、脊椎挫傷、眼臉裂傷；三星昌公
      司所有之系爭車輛遭毀損（見原審(一)卷二二頁、三十頁之
      診斷證明書、六九頁之汽車毀損照片、一八三頁之汽車各
      項異動登記書）。
四、乙○○等三人主張：甲○○於接獲伊等求助電話後，前往處
    理時竟貿然按觸昇降機控制開關，該昇降機遂突然上升後旋
    墜落地面機坑，致伊等人車一併摔落，使乙○○頸椎挫傷、
    腰椎壓迫性骨折；丁○○眼鏡損壞、脊椎挫傷、眼臉裂傷；
    三星昌公司所有之系爭車輛遭毀損，甲○○應負侵權行為損
    害賠償責任等情；而甲○○則以前開情詞置辯。經查：
  (一)本件汽車昇降機墜落事故，經原審委託社團法人中華民國昇
    降設備檢查員協會（下稱昇降設備協會）鑑定結果認為：系
    爭事故發生之原因為：「一、昇降機原設計之連結螺栓強度
    不足已逐漸變形（非一體成型且經長久使用）。二、事發時
    救援人員不當操作，使昇降機過度上升，受力增加而崩潰撕
    裂剪斷」（見原審(二)卷三二頁至三四頁）。
  (二)甲○○雖抗辯伊抵達地下室時，昇降機已墜落地面，並未按
    觸昇降機控制開關云云，惟甲○○已自認以前遇該昇降機故
    障時，伊排除故障之方式皆以按壓地下室操作盤按鈕或繼電
    器，均能有效排除障礙（見本院重上更(一)卷二四頁之上訴理
    由狀），且經證人即昇降設備協會之鑑定人林豐生在原審到
    場證稱：「（法官問：你到過現場鑑定幾次？答：）我到過
    二次，第一次只有被告李鍾詳到場，兩造的說明我都有聽，
    被告李先生說就照以前救援的方法，在地下一樓控制盤按上
    按下」、「（被告訴訟代理人問：是否可確認這次上昇是由
    原告之遙控器還是甲○○按繼電器造成？答：）依電梯製造
    理論，要上昇撞到構架橫樑，只有按繼電器才有可能，一般
    遙控器不可能昇到那麼高，因為通常會在兩邊軌道作上限限
    制開關」（見原審(二)卷四六頁至四八頁之言詞辯論筆錄）；
    再經參酌甲○○因此所涉及刑責部分，業經刑事法院依過失
    傷害罪名，判處拘役五十九日確定，有本院九十四年度交上
    易字第二五三號刑事判決可稽（見本院重上(一)卷一五六頁至
    一六Ｏ頁）等情以觀，益見甲○○當晚於抵達地下室現場時
    ，確有按觸昇降機控制開關，致發生系爭事故情至明顯。足
    見甲○○所為之上開抗辯，顯不足取。
  (三)甲○○明知其並非維修操作昇降機之專業人員，對於該昇降
    機之電路、機械狀況並不瞭解，亦無昇降機維修操作及故障
    排除之專業技能。應即注意於獲知該昇降機故障當時，應即
    通知專業之維修人員到場進行檢修排除故障，且依當時情形
    又非不能注意，竟疏未注意，貿然自行操作該昇降機之繼電
    器開關，致該昇降機過度上昇撞到構架橫樑，旋墜落地面機
    坑，致乙○○及丁○○人車一併摔落，因而使乙○○受有頸
    椎挫傷及腰椎壓迫性骨折；丁○○受有眼鏡損壞、脊椎挫傷
    及眼臉裂傷；三星昌公司所有之系爭車輛遭毀損，自應負過
    失責任。
五、按因故意或過失，不法侵害他人之權利者，負損害賠償責任
    ；又不法侵害他人之身體或健康者，對於被害人因此喪失或
    減少勞動能力或增加生活上之需要時，應負損害賠償責任；
    又不法侵害他人之身體、健康者，被害人雖非財產上之損害
    ，亦得請求賠償相當之金額；又不法侵害他人之物者，被害
    人得請求賠償其物因毀損所減少之價額，民法第一百八十四
    條第一項前段、第一百九十三條第一項、第一百九十五條第
    一項前段及第一百九十六條分別定有明文。本件甲○○既因
    過失不法侵害乙○○等三人之身體及汽車，已如上述。則乙
    ○○等三人分別依據上開規定，請求甲○○賠償彼等之損害
    ，即屬有據。茲就乙○○等三人所請求之各項金額，是否有
    據，分述如下：
  (一)乙○○請求部分：
    1.關於醫療費用三萬六千五百九十二元部分：
      乙○○主張伊受傷後，前往行政院國軍退除役官兵輔導委
      員會台北榮民總醫院（下稱榮民總醫院）急診住院，出院
      後並分別至宏恩綜合醫院及榮民總醫院門診追蹤治療，共
      支出醫藥費三萬六千五百九十二元，業據其提出榮民總醫
      院及宏恩綜合醫院出具之醫療費用單據為證（見原審(一)卷
      一二０頁至一三二頁），依其傷情及治療費別所示，經核
      均屬必要之醫療費用，且為甲○○所不爭執（見本院重上
      (一)卷三一頁之準備程序筆錄、重上更(一)卷二六頁之上訴理
      由狀），應屬有據。
    2.關於醫療器材費用七千元部分：
      乙○○主張伊受傷後，醫師囑咐需使用頸圈、及背架固定
      頸部及脊椎，致支出醫療器材費用共計七千元，業據其提
      出統一發票為證（見原審(一)卷二三頁），且為甲○○所不
      爭執（見原審(一)卷一一二頁之言詞辯論筆錄、本院重上(一)
      卷三一頁之上訴理由暨答辯狀、重上更(一)卷二六頁之上訴
      理由狀），亦屬有據。
    3.關於看護費用八萬九千七百十元：
      乙○○主張伊因系爭事故受傷，需僱用特別看護，自九十
      二年一月二十六日起，至同年二月二十八日止，計支出特
      別看護費用八萬九千七百十元，業據其提出特別看護理費
      用收據為證（見原審(一)卷二五頁至二九頁），並經榮民總
      醫院於九十三年三月十六日以北總急字第Ｚ○○○○○○
      ○○○號函覆原審略以：「乙○○於九十二年一月二十五
      日至本院就醫時，受腰椎壓迫性骨折、腹部鈍挫傷，於急
      性期有聘請特別看護之必要」（見原審卷(一)一０九頁），
      且為甲○○所不爭執（見本院重上(一)卷三一頁反面之上訴
      理由暨答辯狀、重上更(一)卷二六頁背面之上訴理由狀），
      亦屬有據。
    4.關於減少二年勞動能力損失九十一萬一千五百四十元部分
      ：
    (1)乙○○主張伊受傷後不良於行，於二年內減少勞動能力損
      失九十一萬一千五百四十元，並提出財團法人黃氏慈善公
      益事業基金會（下稱黃氏基金會）九十一年度薪資所得扣
      繳暨免扣繳憑單為證（見原審(一)卷二四一頁）。查：乙○
      ○於受傷前之七十七年十一月二十八日起，即在黃氏基金
      會擔任執行長，業據其提出在職證明書可稽（見本院重上
      (二)卷一七六頁），且經本院於更審前調取其稅務電子閘門
      財產所得調件明細表，依該明細表所示（見本院證物外放
      六至一０一頁、外放證物三二頁、四七頁、六二頁、七七
      頁、八九頁及九二頁），乙○○於受傷前之三年薪資所得
      ，為八十九年度六十八萬零五十元、九十年度六十六萬二
      千元、九十一年度七十六萬三千元，共為二百一十萬五千
      零五十元（其計算式為：680,050元＋662,0 00元＋763,
      000元＝2105,050元），則其每月平均薪資所得應為五萬
      八千四百七十四元（其計算式為：2105,050元×1／36＝
      58,474元）。
    (2)依榮民總醫院九十五年十月十一日函覆本院略以：病患乙
      ○○於九十二年一月二十五日起因傷至本院住院治療，至
      同年月三十一日出院，出院後於同年二月十二日至本院外
      科門診複查，此一期間為保養無法工作之期間，其骨折於
      二至三個月期間可癒合，至於何時可恢復工作能力，則視
      其體力恢復情況而定（見本院重上(二)卷一三四頁），足見
      乙○○自事故發生之九十二年一月二十五日起，至同年四
      月二十四日止之三個月期間，確需休養而無法工作，其在
      上開期間內之勞動能力應屬全部喪失。
    (3)至乙○○自九十二年四月二十五日起，至九十四年一月二
      十四日止計二十一個月期間，是否有減少勞動能力部分，
      經本院於更審前委請榮民總醫院鑑定結果認為：病患乙○
      ○受傷所造成之骨折已癒合，骨折後確實會引起頸部或背
      部疼痛之症狀，該病患曾斷斷續續在本院接受復健治療，
      頸部及腰部症狀仍有可能因壓迫性而加重，惟其主訴引起
      之頸、背疼痛，乃自覺症狀，可因人而異；因疼痛所引起
      之勞動力是否減少，難以評估，勞動力喪失之比例更無法
      量化（見本院重上(二)卷十三頁）；嗣本院再委請國立台灣
      大學醫學院附設醫院鑑定結果則認為：乙○○壓迫性骨折
      部分已癒合，惟椎體形狀已改變成脊椎後突，即有背部佝
      僂變形之後遺症，因而喪失部分勞動能力，無法從事彎腰
      提重物之工作，經與正常人評估比較，約喪失百分之三十
      之勞動能力（見本院重上(二)卷六十頁、六二頁）。顯見乙
      ○○自九十二年四月二十五日起，至九十四年一月二十四
      日止計二十一個月期間，亦確有減少勞動能力百分之三十
      之情形。茲以乙○○於系爭事故發生前每月平均薪資所得
      五萬八千四百七十四元計算，其於上開二年期間內喪失或
      減少勞動能力之損失計為五十四萬三千八百零八元（其計
      算式為：58,474元×3＋58,474元×21×30%＝ 175,422元
      ＋368,386元＝543,808元）。雖甲○○抗辯依丁○○於本
      院於更審前所稱：「乙○○在黃氏基金會任執行長，其父
      為董事長，乙○○雖然受傷，其父為讓其有薪資供生活使
      用，仍然給乙○○原有薪資」（見本院重上(二)卷一八七頁
      背面之準備程序筆錄），尚難認有薪資損失云云，惟依丁
      ○○所述，係乙○○之父不忍乙○○受傷無法工作或減少
      勞動能力期間無薪資或被減薪致影響其家庭生活，而贈與
      其薪資，並不影響乙○○於上開二年期間內因喪失或減少
      勞動能力所取得之損害賠償請求權。
    5.關於非財產上損害之慰撫金二十五萬元部分：
      乙○○因系爭事故而受有頸椎挫傷、腰椎二、三節壓迫性
      骨折等傷害，在精神上自必感受莫大痛苦，不言可喻，則
      其依據民法第一百九十五條第一項前段規定，請求甲○○
      賠償慰撫金，即屬有據。爰斟酌乙○○係美國威斯康辛大
      學碩士、維國投資股份有限公司之董事長、黃氏基金會之
      執行長、平均每月收入五萬八千四百七十四元、有自用住
      宅一戶、汽車一部；而甲○○則係空中商業專科學校畢業
      、目前為貿易公司之負責人、全年所得約三百餘萬元、有
      多筆不動產及投資等一切情狀後，認乙○○所請求賠償之
      慰撫金額以二十五萬元為適當。
    6.關於乙○○追加請求醫療費用六萬一千五百元部分：
      乙○○主張伊自九十三年八月二十三日起，至九十四年四
      月八日止、在聯安診所進行復建，共支出醫療費用六萬一
      千五百元。雖為甲○○所否認，惟查乙○○自九十三年八
      月二十三日起，至九十四年四月八日止，確因脊椎側彎合
      併旋轉變形、脊椎Ｃ3至Ｃ6小平面關節活動異常、下背伸
      直肌、腹肌及下背肌肉肌力不足而至聯安診所接受復健調
      整，以改善關節活動度、肌肉力量及關節穩定性，此有聯
      安診所出具診斷證明書及收費明細表可稽（見本院重上(一)
      卷六七頁至六八頁），足見乙○○於上開期間所為之復健
      治療，顯係因系爭事故受傷後之必要醫療措施，亦屬有據
      。
  (二)丁○○請求部分：
    1.關於醫療費用一萬五千六百六十元部分：
      丁○○主張因系爭事故而受有脊椎挫傷、眼臉裂傷等傷害
      ，先後至榮民總醫院、宏恩綜合醫院就醫，共支出醫藥費
      用一萬五千六百六十元，業據其提出診斷證明書及榮民總
      醫院、宏恩綜合醫院所出具醫療費用明細收據為證（見原
      審(一)卷一三三頁至一三九頁），依其傷情及治療費別所示
      ，經核均屬必要之醫療費用，且為甲○○所不爭執（見本
      院重上(一)卷三一頁反面之上訴理由暨答辯狀、本院重上更
      (一)卷二六頁背面之上訴理由狀），應屬有據。
    2.關於眼鏡毀損七千五百元部分：
      丁○○主張伊因系爭事故，致其所有之眼鏡毀損，因重配
      眼鏡而支出七千五百元，為甲○○所不爭執（見原審(一)卷
      一一二頁之言詞辯論筆錄、本院重上(一)卷三一頁反面之上
      訴理由暨答辯狀、重上更(一)卷二六頁背面之上訴理由狀）
      ，亦屬有據。
    3.關於非財產上損害之慰撫金十萬元部分：
      丁○○因系爭事故而受有脊椎挫傷、眼臉裂傷等傷害，在
      精神上自必感受莫大痛苦，不言可喻，則其依據民法第一
      百九十五條第一項前段規定，請求甲○○賠償慰撫金，即
      屬有據。爰斟酌丁○○係美國威斯康辛大學碩士、為華東
      建業股份有限公司之執行董事、三星昌公司之經理、全年
      所得約一百四十六萬元、並無資產；而甲○○則係空中商
      業專科學校畢業、目前為貿易公司之負責人、全年所得約
      三百餘萬元、有多筆不動產及股票投資等一切情狀後，認
      丁○○所請求賠償之慰撫金額以十萬元為適當。
  (三)關於三星昌公司所有之系爭車輛修繕費用八十五萬元：
   1.按負損害賠償責任者，除法律另有規定或契約另有訂定外
     ，應回復他方損害發生前之原狀；又不能回復原狀或回復
     顯有重大困難者，應以金錢賠償其損害，民法第二百十三
     條第一項、第二百十五條分別定有明文。
   2.三星昌公司主張伊所有之系爭車輛，因系爭事故而受損，
     經估價需花費一百六十九萬八千五百元始能修復，業據其
     提出汽車各項異動登記書及估價單為證（見原審(一)卷一八
     三頁、二一九頁），惟願依系爭車輛於系爭事故發生時之
     市價八十五萬元（見原審(二)卷六七頁之台灣區汽車修理工
     業同業公會之鑑定函）為請求，復為甲○○所不爭執（見
     本院重上更(一)卷二六頁背面之上訴理由狀），自應准許。
六、依上所述，乙○○原得請求甲○○賠償之金額為九十二萬七
    千一百十元（其中含上訴有理由之減少勞動能力之損失三十
    六萬七千七百三十二元、慰撫金五萬元，其計算式為：36,
    592元＋7,000元＋543,808元＋89,710元＋250,000元＝927,
    110元，本院於更審前漏計看護費用八萬九千七百十元） 及
    追加醫療費用六萬一千五百元；丁○○原得請求甲○○賠償
    之金額為十二萬三千一百六十元（其計算式為：15,660元＋
    7,500元＋100,000元＝123,160元）； 三星昌公司原得請求
    甲○○賠償之金額為八十五萬元。
  (一)惟按損害之發生或擴大，被害人與有過失者，法院得減輕賠
    償金額或免除之，民法第二百十七條第一項定有明文。查丁
    ○○已於本院更審前自認：「汽車昇降機有故障不是第一次
    ，……我自己的經驗就已有二、三次。……以往汽車昇降機
    發生故障時，慣例是找甲○○處理……我以前也看過甲○○
    處理排除汽車障礙、操作Ｂ１控制盤。……所以我認為甲○
    ○是懂得操作Ｂ１控制盤以排除障礙的人，……故本件昇降
    機發生故障時，我用手機打甲○○家裡電話，請他來排除障
    礙」、「當時我們卡在車內，曾經試圖按遙控器，但是沒有
    動靜，所以我才會用手機打甲○○家裡的電話，請他來排除
    」（見本院前審(一)卷一三五頁至一三六頁之勘驗程序筆錄）
    ，顯見丁○○於系爭事故發生當時係委請甲○○排除汽車昇
    降機障礙，而非請其聯絡維修業者前來排除障礙，情至明顯
    。足見乙○○等三人主張當時伊等係請甲○○聯絡維修業者
    前來排除障礙云云，殊不足取。丁○○受困於昇降梯時，既
    尚能以手機對外聯繫，卻不撥打一一九求助專業之救難人員
    ，復明知甲○○並非汽車昇降機修護專業者，在此之前亦僅
    知以按壓地下室操作盤按鈕或繼電器之方式排除障礙，竟仍
    電請甲○○協助排除障礙，就系爭事故之發生自與有過失甚
    明。
  (二)次按債務人之代理人或使用人，關於債之履行有故意或過失
    時，債務人應與自己之故意或過失負同一責任，民法第二百
    二十四條前段定有明文。又乘客藉駕駛人載送而擴大其活動
    範圍，駕駛人為之駕駛車輛，應認係乘客之使用人，應類推
    適用民法第二百二十四條規定依同法第二百十七條第一項規
    定，減輕金額或免除之（最高法院七十四年台上字第一一七
    Ｏ號判例參照）。查系爭車輛為三星昌公司所有，供丁○○
    使用並載送其妻乙○○上下班，為乙○○等三人所不爭執。
    依上開說明，丁○○顯係三星昌公司及乙○○之使用人。茲
    三星昌公司及乙○○之使用人丁○○就系爭事故之發生既與
    有過失，已如上述。則彼等自應與自己之過失負同一責任。
    本件乙○○等三人既與有上開過失，自應依民法第二百十七
    條第一項規定，減輕甲○○之賠償金額。爰斟酌甲○○有明
    知其並非維修操作昇降機之專業人員，對於該昇降機之電路
    、機械狀況並不瞭解，亦無昇降機維修操作及故障排除之專
    業技能，竟疏未注意應通知專業之維修人員到場進行檢修排
    除故障，而貿然自行操作該昇降機之繼電器開關之過失；而
    丁○○亦有疏未注意於該昇降機發生故障時，應以手機撥打
    一一九求助專業之救難人員，竟委請無昇降機修護專業之甲
    ○○排除障礙之過失等情節後，認甲○○應負二分之一之過
    失責任，而丁○○等三人亦應負二分之一之過失責任，自應
    減輕甲○○賠償金額至二分之一，經減輕後，甲○○應賠償
    乙○○四十六萬三千五百五十五元（其計算式為：927,110
    元×1／2＝463,555元）及追加醫療費用三萬零七百五十元
    （其計算式為：61,500元×1／2＝30,750元）丁○○六萬一
    千五百八十元（其計算式為：123,160元×1／2＝61,580元
    ）；三星昌公司四十二萬五千元（其計算式為：850,000元
    ×1／2＝425,000元）。
七、從而，乙○○等三人依據侵權行為之法則，請求甲○○給付
    (一)乙○○四十六萬三千五百五十五元及自起訴狀繕本送達之
    翌日即九十二年六月十四日起，至清償日止，按年息百分之
    五計算之利息、及追加請求給付三萬零七百五十元及自擴張
    聲明訴狀繕本送達之翌日即九十五年二月十四日起，至清償
    日止，按年息百分之五計算之利息；(二)丁○○六萬一千五百
    八十元及自起訴狀繕本送達之翌日即九十二年六月十四日起
    ，至清償日止，按年息百分之五計算之利息；(三)三星昌公司
    四十二萬五千元及自追加訴狀繕本送達之翌日即九十三年六
    月十九日起，至清償日止，按年息百分之五計算之利息部分
    ，均屬應予准許；至超過上開部分（除確定部分外）之請求
    ，均屬不應准許。原審就上開應給付乙○○四十六萬三千五
    百五十五元本息、丁○○六萬一千五百八十元本息、及三星
    昌公司四十二萬五千元本息部分，所為甲○○敗訴之判決，
    核無違誤。甲○○之上訴論旨指摘原判決此部分不當，求予
    廢棄改判，為無理由；就乙○○上訴請求再給付四十一萬七
    千七百三十二元本息部分，所為乙○○敗訴之判決，所持理
    由雖與本院不同，但其結果並無二致，仍應予以維持。乙○
    ○之上訴論旨指摘原判決此部分不當，求予廢棄改判，應認
    為無理由；就其餘不應准許部分，所為甲○○敗訴之判決，
    自有未洽。甲○○之上訴論旨指摘原判決此部分不當，求予
    廢棄改判，為有理由。
八、乙○○追加之訴勝訴部分，雖陳明願供擔保請准宣告假執行
    ，惟其勝訴之金額未逾一百五十萬元，本院判決後已告確定
    ，無再宣告假執行之必要；至其敗訴部分，其假執行之聲請
    亦因已失附麗，應併予駁回。
九、至兩造其餘之攻擊或防禦方法及未經援用之證據，經本院斟
    酌後，認為均不足以影響本判決之結果，自無逐一詳予論駁
    之必要，併此敘明。
據上論結，本件乙○○之上訴應認為無理由，追加之訴為一部有
理由，一部無理由；甲○○之上訴為一部有理由，一部無理由。
依民事訴訟法第四百五十條、第四百四十九條第一項、第二項、
第七十九條、第八十五條第一項前段，判決如主文。
中    華    民    國    97    年    7     月    1     日
                  民事第六庭
                        審判長法  官  林鄉誠
                              法  官  梁玉芬
                              法  官  楊豐卿
正本係照原本作成。
不得上訴。
中    華    民    國    97    年    7     月    1     日
                              書記官  殷丹妮


司法院資訊處製作；財團法人民間司法改革基金會備份。
